【裁判字號】    98,消債聲,34
【裁判日期】    990427
【裁判案由】    聲請不免責
【裁判全文】
臺灣高雄地方法院民事裁定            98年度消債聲字第34號
聲  請  人  香港商香港上海匯豐銀行股份有限公司
法定代理人  韋力行
聲  請  人  萬泰商業銀行股份有限公司
法定代理人  韓傑輔
聲  請  人  台新國際商業銀行股份有限公司
法定代理人  甲○○
代  理  人  乙○○
債  權  人  華南商業銀行股份有限公司
法定代理人            王濬智
債  權  人  國泰世華商業銀行股份有限公司
法定定理人  汪國華
代  理  人  謝明璁
債  權  人  兆豐國際商業銀行股份有限公司
法定代理人  王榮周
代  理  人  官小琪
債  權  人  荷商荷蘭銀行股份有限公司
法定代理人  經天瑞
債  權  人  大眾商業銀行股份有限公司
法定代理人  陳建平
債  權  人  中國信託商業銀行股份有限公司
法定代理人  麥克迪諾馬
債  權  人  匯誠第二資產管理股份有限公司
法定代理人  王裕南
相  對  人
即  債務人  丙○○
上列當事人因聲請消費者債務清理事件，本院裁定如下：
    主  文
債務人丙○○應予免責。
    理  由
一、按法院為終止或終結清算程序之裁定確定後，除別有規定外
    ，應以裁定免除債務人之債務，消費者債務清理條例（下稱
    消債條例）第132 條定有明文。又法院裁定開始清算程序後
    ，債務人有薪資、執行業務所得或其他固定收入，而普通債
    權人之分配總額低於債務人聲請清算前二年間，可處分所得
    扣除自己及依法應受其扶養者所必要生活費用之數額者，法
    院應為不免責之裁定，但債務人證明經普通債權人全體同意
    者，不在此限，復為消債條例第133 條所明定。另債務人有
    下列各款情形之一者，法院應為不免責之裁定，但債務人證
    明經普通債權人全體同意者，不在此限：一於七年內曾依破
    產法或本條例規定受免責；二隱匿、毀損應屬清算財團之財
    產，或為其他不利於債權人之處分；三捏造債務或承認不真
    實之債務；四因浪費、賭博或其他投機行為，致財產顯然減
    少或負擔過重之債務，而生開始清算之原因；五於清算聲請
    前一年內，已有清算之原因，而隱瞞其事實，使他人與之為
    交易致生損害；六明知已有清算原因之事實，非基於本人之
    義務，而以特別利於債權人中之一人或數人為目的，提供擔
    保或消滅債務；七隱匿、毀棄、偽造或變造帳簿或其他會計
    文件之全部或一部，致其財產之狀況不真確；八故意於財產
    及收入狀況說明書為不實之記載，或有其他故意違反本條例
    所定義務之行為，亦為消債條例第134 條所明定。
二、經查：
  (一)本件債務人前經本院於97年9 月26日以97年度消債清字第35
    號裁定開始清算程序，並同時終止清算程序，雖普通債權人
    並未獲分配，惟債務人於95年、96年間每月僅領有中低收入
    身心障礙補助款4,000 元，名下無任何財產，有財產及收入
    狀況說明書、財政部臺灣省南區國稅局95年、96年度綜合所
    得稅各類所得資料清單、中華民國身心障礙手冊、高雄縣鳳
    山市公所中低收入身心障礙者資格證明、財產歸屬資料清單
    在卷可稽（見消債清卷第10頁、25至26頁、23至24頁、27頁
    ），依內政部社會司公布之95、96年度台灣省每人每月最低
    生活費9,210 元、9,509 元之標準計算聲請人每月所需必要
    生活費用，聲請人於聲請清算前2 年之收入顯不足支付其個
    人必要生活費用。從而，本件並無債權人之分配總額低於聲
    請人聲請清算前2 年間，可處分所得扣除自己及依法應受其
    扶養者所必要生活費用之數額，依消債條例第133 條前段規
    定應為不免責之情事。
  (二)次查，綜觀卷附債權人所提出之債務人消費明細及借款明細
    ，債務人雖有若干量販店、各處加油站、屈臣氏、衣次元服
    飾店等處之多筆消費，惟各該消費金額並非龐大，次數亦非
    頻繁，衡情應是為維持日常生活之所需，從而，實難據以認
    定債務人上開消費行為具奢侈、浪費之特性。復參酌債務人
    債務人於92年間起、93年6 月間起即因中度重鬱症、慢性C
    型肝炎及肝硬化等症狀多次於高雄市立凱旋醫院、鳳山醫院
    就醫，並曾於97年7 月間經凱旋醫院判定目前無工作能力等
    情，有高雄市立凱旋醫院高市凱醫成字第0970005495號函及
    診斷證明書、鳳山醫院診斷證明書在卷足憑（見消債清卷第
    82至83頁、64至65頁），是債務人之病情應足以影響其就業
    情況而難以期待其增加其收入，並影響其工作收入，至預借
    現金部分，債務人為供稱係償還積欠合會會款之債務（見消
    債聲卷第117 頁），且觀以所借之金額非鉅，債務人復有上
    開中度重鬱症、慢性C 型肝炎及肝硬化等疾病，衡情亦應為
    滿足日常生活之所需，而為前開預借現金之行為，又相對人
    名下無恒產，每月僅領有殘障津貼4,000 元之收入，業如前
    述，且相對人之經濟所以會陷入困境，並非因其奢侈、浪費
    及行為輕率，並其生活態度未適度節制所致，已詳如前述。
    為貫徹消債條例係為重建消費者經濟生活之目的，而以免責
    作為債務人更生之手段，是本院綜合上開情狀予以考量結果
    ，認為債務人之情節並非重大，若不予免責，尚嫌過苛，應
    予債務人免責，以謀求其經濟生活之更生，方屬妥切。
三、綜上所述，本件查無聲請人有消債條例第133 條前段或第13
    4 條各款所定之情事，依上說明，自應裁定本件聲請人免責
    ，爰裁定如主文。
中    華    民    國    99    年    4     月    27    日
                  民事第三庭  法  官  洪能超
上為正本係照原本作成。
本件不得抗告。
中    華    民    國    99    年    4     月    27    日
                              書記官  火秋予

司法院資訊處製作；財團法人民間司法改革基金會備份。
